臺灣板橋地方法院交通事件裁定　　　　100年度交聲字第830號
原處分機關　交通部公路總局臺北區監理所板橋監理站
異　議　人
即受處分人　李馥佑
上列異議人即受處分人因違反道路交通管理處罰條例案件，對於
交通部公路總局臺北區監理所板橋監理站於民國100 年3 月3 日
所為之裁決處分（板監裁字第裁41-C00000000號）聲明異議，本
院裁定如下：
    主  文
原處分撤銷。
李馥佑汽車駕駛人，駕駛汽車經測試檢定酒精濃度超過規定標準
，壹年內不得考領普通重型機車駕駛執照，並應接受道路交通安
全講習。
    理  由
一、原處分意旨略以：本件異議人即受處分人李馥佑於民國99年
    9 月11日1 時33分許，騎乘車牌號碼2FD-926 號普通重型機
    車，因酒後駕車，在新北市新莊區（原臺北縣於99年12月25
    日改制為「新北市」，原各鄉、鎮、市改為「區」，以下同
    ）思源路與長青街口，經新北市政府警察局新莊分局新莊派
    出所（下稱原舉發機關）員警以酒測器測定酒精濃度為0.42
    mg/L，而以北縣警交大字第C00000000 號舉發違反道路交通
    管理事件通知單（下稱舉發通知單）當場舉發，並經異議人
    簽收。異議人因上開酒後駕車案件，經臺灣板橋地方法院檢
    察署檢察官為緩起訴處分確定，復經交通部公路總局臺北區
    監理所板橋監理站（下稱原處分機關）以異議人有「汽車駕
    駛人酒精濃度超過規定標準（0.4mg/L-0.55mg/L）（無駕駛
    執照）」之違規行為，於100 年3 月3 日以板監裁字第裁41
    -C00000000號違反道路交通管理事件裁決書，依道路交通管
    理處罰條例第35條第1 項第1 款、第24條第1 項第2 款（裁
    決書漏載此條文）、第67條第6 項（裁決書漏載項次）之規
    定，裁處異議人罰鍰新臺幣（下同）3 萬元，自裁決日起1
    年內不得考領駕駛執照，並施以道路交通安全講習。
二、聲明異議意旨略以：異議人坦承有酒後駕車事實，但經濟能
    力不佳，檢察官緩起訴已命異議人向國庫繳交2 萬5 千元，
    無法再支付交通罰鍰，基於一事不二罰原則，希望僅擇一繳
    納緩起訴處分之金額，為此聲明異議等語。
三、按汽車駕駛人飲用酒類或其他類似物後，其吐氣所含酒精濃
    度超過每公升0.25毫克以上者，不得駕車；汽車駕駛人，駕
    駛汽車經測試檢定酒精濃度超過規定標準者，處15,000元以
    上60,000元以下罰鍰，並當場移置保管該汽車及吊扣其駕駛
    執照1 年；汽車駕駛人違反本條例規定，應受吊扣駕駛執照
    處分，於汽車駕駛人係無駕駛執照駕車者，在所規定最長吊
    扣期間內，不得考領駕駛執照；汽車駕駛人，有道路交通管
    理處罰條例第35條第1 項規定之情形者，應接受道路交通安
    全講習，道路交通安全規則第114 條第2 款、道路交通管理
    處罰條例第35條第1 項第1 款、第67條第6 項、第24條第1
    項第2 款分別定有明文。次按所謂「汽車」，係指在道路上
    不依軌道或電力架線而以原動機行駛之車輛（包括機器腳踏
    車），同條例第92條第1 項所授權訂立之道路交通安全規則
    第2 條第1 項第1 款亦有規定，故機車駕駛人如有上開違規
    情形，自有該處罰規定之適用。
四、經查：
    (一)本件酒後駕車只有一個交通違規行為，而且有關其處罰效
      果之罰鍰、禁止考領駕駛執照與施以道路交通安全講習等
      ，與該交通違規行為是否存在均無從分離。法院審理時應
      先確定異議人是否真有交通違規之事實，再決定原處分機
      關所適用之法律有無錯誤。從而，異議人於聲明異議狀雖
      僅記載就罰鍰部分聲明異議，其餘部分並未提及，惟該罰
      鍰及禁止考領駕駛執照、施以道路交通安全講習部分與其
      交通違規行為是否存在既無從分離，法院自應予以審理。
      否則，如法院審理結果，認其交通違規行為不存在，則僅
      能將原處分關於罰鍰部分予以撤銷改判，其餘部分因認未
      經聲明異議而確定，將生無交通違規行為，而遭處禁考駕
      照及施以道路交通安全講習之不合理現象，合先敘明。
    (二)按檢察官之緩起訴處分於緩起訴期間內，有下列情形之一
      者，檢察官得依職權或依告訴人之聲請撤銷原處分，繼續
      偵查或起訴： (1)於期間內故意更犯有期徒刑以上刑之罪
      ，經檢察官提起公訴者； (2)緩起訴前，因故意犯他罪，
      而在緩起訴期間內受有期徒刑以上刑之宣告者； (3)違背
      第253 條之2 第1 項各款之應遵守或履行事項者，刑事訴
      訟法第253 條之3 第1 項定有明文。據此可知經檢察官為
      「緩起訴」處分者，於「緩起訴」之猶豫期間內，最終是
      否會被檢察官提起公訴，猶懸而未定，亦即「緩起訴」處
      分於猶豫期間內尚未具有實質之確定力，檢察官仍得根據
      上開規定依職權或依告訴人之聲請，將被告「緩起訴」處
      分撤銷。而行政罰法第26條明定一事不二罰原則，且應受
      行政罰之行為如經不起訴處分或為無罪、免訴、不受理、
      不付審理之裁判「確定」者，始得依違反行政法上義務規
      定裁處之，並未明文包括「緩起訴」處分在內，雖「緩起
      訴」處分之最終使被告免於刑事訴追之效果與「不起訴」
      處分之效果相同，惟依行政罰法第26條第2 項之立法意旨
      ，亦必須待緩起訴處分實質確定時，被告始最終地確定免
      於受刑事訴追，原處分機關方得為行政裁罰，亦即在緩起
      訴期間內即猶豫期間期滿前，該緩起訴處分仍有被撤銷之
      可能，處分機關若於上揭緩起訴猶豫期間期滿前逕為行政
      裁決，裁處受處分人行政罰鍰，將使受處分人日後有同時
      遭受行政處罰（指罰鍰）及刑事訴追之危險，顯與行政罰
      法第26條規定之立法意旨相違背（臺灣高等法院暨所屬法
      院98年法律座談會刑事類提案第24號研討意見參照）。
    (三)查本件異議人於上開時、地酒後騎乘車牌號碼2FD-926 號
      普通重型機車，經原舉發機關之員警施以呼氣酒精濃度測
      試，測得其呼氣酒精濃度達0.42mg/L，並經警舉發「酒後
      駕車」違規之事實，為異議人所不爭執，且有舉發通知單
      影本1 紙在卷可證，揆諸前揭酒精濃度規定標準，異議人
      違反道路交通管理處罰條例第35條第1 項第1 款之違規事
      證，堪以認定明確。而異議人該酒後駕車之公共危險行為
      ，經臺灣板橋地方法院檢察署檢察官於99年11月23日以99
      年度偵字第28292 號為緩起訴處分，其期間為1 年（自10
      0 年1 月4 日起至101 年1 月3 日止），並命異議人應向
      國庫支付2 萬5 千元等情，有該案緩起訴處分書及執行緩
      起訴處分命令通知書在卷可稽。據此，本件異議人已因同
      一酒後駕車行為，經檢察官為緩起訴處分，且緩起訴期間
      顯然尚未期滿，則揆諸前開說明，如不待緩起訴處分「實
      質確定」，便對異議人處以罰鍰，倘在前開猶豫期間期滿
      前，該緩起訴處分另被撤銷，異議人將有蒙受行政制裁與
      刑事訴追雙重處罰之危險，如此處理無異將大悖於前揭行
      政罰法第26條規定所示之立法意旨，故在此之前，原處分
      機關自不得就同一事實先對異議人裁處罰鍰。
    (四)另行政罰法第26條第1 項規定：「一行為同時觸犯刑事法
      律及違反行政法上義務規定者，依刑事法律處罰之。但其
      行為應處以其他種類行政罰或得沒入之物而未經法院宣告
      沒收者，亦得裁處之。」而所謂「其他種類行政罰」，係
      指違反行政法上之義務應受「裁罰性」之「不利處分」，
      依行政罰法第2 條規定，包括限制或禁止行為之吊扣、禁
      考證照處分及警告性之講習處分在內。究其立法目的，乃
      罰鍰以外之沒入或其他種類行政罰，因兼具維護公共秩序
      之作用，為達行政目的，行政機關仍得併予裁處。準此，
      原處分關於1 年內不得考領駕駛執照及施以道路交通安全
      講習部分，屬其他種類行政罰，且具有維護公共秩序之作
      用，與上開緩起訴負擔之目的不同，自得另行裁處。
    (五)至原處分機關援引交通部95年7 月17日交路字第09500069
      86號函，認緩起訴性質乃「附帶條件之不起訴處分」，即
      屬「不起訴處分」之一類。惟法官依據法律獨立審判，為
      憲法第80條所明定，各機關依其職掌就有關法規為釋示之
      行政命令，法官於審判案件時，固可予以引用，但仍得依
      據法律，表示適當之不同見解，並不受拘束，司法行政機
      關所發司法行政上之命令，如涉及審判上之法律見解，僅
      供法官參考，法官於審判案件時，亦不受其拘束（司法院
      大法官會議釋字第216 號解釋意旨參照），是原處分機關
      所引上開函釋，有違前揭法文之意旨，本院不受其拘束，
      併此敘明。
五、綜上所述，異議人確有於前揭時、地酒後駕車之違規行為，
    原處分機關依法裁處其罰鍰3 萬元，1 年內不得考領駕駛執
    照，並施以道路交通安全講習，固非無見。然原處分機關在
    緩起訴處分尚未實質確定前，即逕依道路交通管理處罰條例
    第35條第1 項第1 款規定裁處異議人如上之罰鍰，顯與上揭
    分析即行政罰法第26條第1 項前段、第2 項之規定意旨有違
    ，當屬可議。又本件酒後駕車原即為一個違規行為，罰鍰、
    1 年內不得考領駕駛執照及施以道路交通安全講習各部分之
    處罰無從分離，從而，本件異議既為有理由，本院自應將原
    處分撤銷，並重為裁罰如主文第2 項所示，以期適法。
據上論斷，應依道路交通事件處理辦法第19條前段，裁定如主文
。
中    華    民    國   100    年    4     月    29    日
                  交通法庭    法  官  盧軍傑
上列正本證明與原本無異。
如不服本裁定，應於裁定送達後五日內敘明抗告理由，向本院提
出抗告狀。
                              書記官  周玉茹
中    華    民    國   100    年    5     月    3     日